【裁判字號】    98,訴,245
【裁判日期】    980415
【裁判案由】    違反毒品危害防制條例
【裁判全文】
臺灣屏東地方法院刑事判決               98年度訴字第245號
公  訴  人  臺灣屏東地方法院檢察署檢察官
被      告  甲○○
上列被告因違反毒品危害防制條例案件，經檢察官提起公訴（98
年度偵字第16號、第51號、第250 號），嗣被告於本院準備程序
進行中先就被訴事實為有罪之陳述，本院告知被告簡式審判程序
之旨，並聽取當事人之意見後，裁定改由受命法官獨任依簡式審
判程序審理，本院判決如下：
    主  文
甲○○施用第一級毒品，累犯，處有期徒刑壹年肆月，扣案之注
射針筒貳支沒收之。又施用第一級毒品，累犯，處有期徒刑壹年
肆月。又施用第一級毒品，累犯，處有期徒刑壹年肆月。應執行
有期徒刑年陸月，扣案之注射針筒貳支沒收之。
    事  實
一、甲○○前因施用毒品案件，經臺灣屏東地方法院檢察署檢察
    官聲請強制戒治，經本院以90年度毒聲字第1560號裁定送戒
    治處所施以強制戒治，經評定認無繼續強制戒治之必要，經
    臺灣屏東地方法院檢察署檢察官聲請停止強制戒治，由本院
    以91年度毒聲字第179 號裁定停止戒治付保護管束，於民國
    91年10月10日強制戒治期滿；嗣於強制戒治期滿5 年內之93
    、94年間，又因施用毒品案件，經本院以94年度易字第405
    號判決判處有期徒刑10月確定；嗣又因施用毒品案件，經本
    院以94年度訴字第427 號判決判處有期徒刑1 年4 月確定；
    又因竊盜案件，經本院以94年度簡字第1639號判決判處有期
    徒刑6 月確定；復因妨害自由案件，經本院以95年度簡字第
    421 號判決判處有期徒刑4 月確定；上開1 年4 月、6 月、
    4 月之徒刑均經本院以96年度聲減字第181 號裁定各減為有
    期徒刑8 月、3 月、2 月，並定應執行刑為有期徒刑11月，
    此與上開10月之徒刑合併執行，而於96年7 月31日縮刑期滿
    執行完畢，隔日出監。
二、詎仍未戒除吸食毒品之惡習，復各基於施用第一級毒品海洛
    因之犯意，分別於下列時地，為下列犯行：
(一)、於97年10月12日22時許，在屏東縣潮州鎮○○街304 之1 號
    住所，以注射針筒摻水注射之方式，施用第一級毒品海洛因
    1 次；嗣為警於97年10月13日11時許，在屏東縣內埔鄉○○
    村○○路228 號妙覺禪寺內，見其右手臂有注射痕跡，疑似
    有施用毒品上前盤查，並經其同意扣得其所有預備供施用第
    一級毒品海洛因所用之注射針筒2 支，而查獲上情。
(二)、於97年10月20日某時許，在上開地點，以上開方式，施用第
    一級毒品海洛因1 次；嗣為警於97年10月22日13時50分許（
    檢察官起訴書誤載為22時12分許），在屏東縣內埔鄉○○路
    與新中路口前（檢察官起訴書誤載為屏東縣內埔鄉○○村○
    ○路6 號前），因另涉竊盜案逃亡經警逮捕後，經其同意採
    集尿液送驗後呈毒品陽性反應後而查知上情。
(三)、於97年12月18日8 時許，在上開地點，以上開方式，施用第
    一級毒品海洛因1 次；嗣經警於97年12月18日21時30分許，
    在屏東縣潮州鎮五魁橋上，因查其有多起毒品前科又闖紅燈
    ，上前盤查，又經其同意採集尿液送驗後呈毒品陽性反應而
    查獲上情。
三、案經屏東縣警察局屏東分局與內埔分局報請臺灣屏東地方法
    院檢察署檢察官偵查起訴。
    理  由
壹、程序部份
一、按除被告所犯為死刑、無期徒刑、最輕本刑為3 年以上有期
    徒刑之罪或高等法院管轄第一審案件者外，於法院行準備程
    序進行中，被告先就被訴事實為有罪之陳述時，審判長得告
    知被告簡式審判程序之旨，並聽取當事人、代理人、辯護人
    及輔佐人之意見後，裁定進行簡式審判程序；且受命法官行
    準備程序，與法院或審判長有同一之權限；又簡式審判程序
    之證據調查，不受刑事訴訟法第159 條第1 項、第161 條之
    2 、第161 條之3 、第163 條之1 及第164 條至第170 條規
    定之限制，刑事訴訟法第273 條之1 第1 項、第279 條第2
    項前段、第273 條之2 分別定有明文。被告所為係犯死刑、
    無期徒刑、最輕本刑為3 年以上有期徒刑以外之罪，其於準
    備程序中就被訴事實為有罪之陳述，經受命法官告知簡式審
    判程序之旨，並聽取公訴人、被告之意見後，本院合議庭認
    為適宜由受命法官獨任進行簡式審判程序，依刑事訴訟法第
    273 條之1 第1 項規定，裁定由受命法官獨任進行簡式審判
    程序，合先敘明。
貳、實體部分
一、訊據被告甲○○對於上揭犯罪事實均坦承不諱，復查：
(一)、經警分別於上開查獲被告當日所採之尿液送驗結果，均係呈
    嗎啡陽性反應，此有屏東縣警察局內埔分局內埔派出所偵辦
    毒品案件嫌疑人尿液採證檢驗對照表、屏東縣警察局內埔分
    局真實姓名對照表、屏東縣警察局屏東分局毒品案件涉嫌人
    尿液採證編號姓名對照表、台灣檢驗科技股份有限公司97年
    10月27日編號KH2008A0000000號濫用藥物尿液檢驗報告、97
    年11月11日編號KH2008A0000000號、98年1 月6 日編號KH20
    08C0000000號檢驗報告各1 份在卷可稽。
(二)、此外，本件尚有未使用過之注射針筒2 支扣案可稽，核與被
    告預備施用第一級毒品海洛因所使用之物相符，益見被告確
    有施用第一級毒品海洛因無誤。
(三)、按修正毒品危害防制條例就施用毒品者，祇於「初犯」及「
    5 年後再犯」二種情形，有其追訴條件之限制，即須於初犯
    經觀察、勒戒或強制戒治釋放後，5 年內均無施用毒品之行
    為，始能認其前所實施之觀察、勒戒或強制戒治已足遮斷毒
    癮，而得於5 年後再犯時，再予適用初犯之規定，重行觀察
    、勒戒等程序。倘5 年內已經再犯，被依法追訴處罰，縱其
    第3 次（或第3 次以上）施用毒品之時間在初犯釋放5 年以
    後，即與「5 年後再犯」之情形有別，且因已於「5 年內再
    犯」，顯見其再犯率甚高，原實施觀察、勒戒或強制戒治，
    已無法收其實效，而無5 年戒斷期之存在，自無再經觀察、
    勒戒及強制戒治之必要，應由檢察官逕行起訴（最高法院95
    年度台非字第59號、第65號判決意旨、95年度第7 次刑庭會
    議決議意旨參照）。查被告前因施用毒品案件，經臺灣屏東
    地方法院檢察署檢察官聲請強制戒治，經本院以90年度毒聲
    字第1560號裁定送戒治處所施以強制戒治，經評定認無繼續
    強制戒治之必要，經臺灣屏東地方法院檢察署檢察官聲請停
    止強制戒治，由本院以91年度毒聲字第179 號裁定停止戒治
    付保護管束，於91年10月10日強制戒治期滿；嗣於強制戒治
    期滿5 年內之93、94年間，又因施用毒品案件，經本院以94
    年度易字第405 號判決判處有期徒刑10月確定之事實，有臺
    灣高等法院被告前案紀錄表、本院94年度易字第405 號刑事
    判決各1 份在卷足參，則被告於前案經強制戒治執行完畢後
    ，於5 年內已經再犯，並經依法追訴處罰，雖本案施用毒品
    之時間在初犯釋放5 年後，惟被告既已先於「5 年內再犯」
    ，顯見其再犯率甚高，原實施觀察、勒戒、強制戒治均已無
    法收其實效，而無5 年戒斷期之存在，參諸前揭判決意旨，
    自無再經觀察、勒戒及強制戒治之必要，而應由檢察官逕行
    起訴，並由本院依法論科。
(四)、綜上所述，被告本件施用毒品，事證應屬明確，其犯行應堪
    認定。
二、查海洛因屬毒品危害防制條例第2 條第2 項第1 款所規定之
    第一級毒品，核被告所為，係犯毒品危害防制條例第10條第
    1 項施用第一級毒品罪。被告持有毒品，復進而施用，其持
    有毒品之低度行為，為施用毒品之高度行為所吸收，不另論
    罪。被告所犯上開三罪間，犯意各別，罪名不同，應分論併
    罰之。檢察官起訴書雖記載被告係於97年10月22日17時10分
    許回溯72小時內某時，在不詳處所，施用第一級毒品海洛因
    1 次，惟被告係於97年10月22日驗尿日前2 日，在其位於屏
    東縣潮州鎮○○街304 之1 號住所，以注射針筒摻水注射之
    方式，施用第一級毒品海洛因1 次一情，業經其於本院審理
    中所自承（見本院卷第31頁），故被告應係於97年10月20日
    某時許，在上開地點，以上開方式，施用第一級毒品海洛因
    1 次，檢察官上開認定容有誤會。被告前因施用毒品案件，
    經本院以94年度易字第405 號判決判處有期徒刑10月確定；
    嗣又因施用毒品案件，經本院以94年度訴字第427 號判決判
    處有期徒刑1 年4 月確定；又因竊盜案件，經本院以94年度
    簡字第1639號判決判處有期徒刑6 月確定；復因妨害自由案
    件，經本院以95年度簡字第421 號判決判處有期徒刑4 月確
    定；上開1 年4 月、6 月、4 月之徒刑均經本院以96年度聲
    減字第181 號裁定各減為有期徒刑8 月、3 月、2 月，並定
    應執行刑為有期徒刑11月，此與上開10月之徒刑合併執行，
    而96年7 月31日縮刑期滿執行完畢，隔日出監一情，有臺灣
    高等法院被告全國前案紀錄表1 份在卷可憑，於5 年內故意
    再犯有期徒刑以上之本件，應各依刑法第47條第1 項規定，
    論以累犯，並各依法加重其刑。爰審酌被告雖於犯後即能坦
    承犯行，而其施用毒品行為於本質上係屬自我戕害行為，反
    社會性之程度應屬較低；惟施用毒品，不僅足以戕害其個人
    身心，且極易滋生其他犯罪，惡化治安甚重，嚴重損及公益
    ，且被告前屢經觀察勒戒、強制戒治等處遇助其戒除毒品，
    竟再為本件施用毒品犯行，顯見其不思悔改，自制力亦顯不
    佳，以及斟酌其早於90年間即因施用毒品經法院判刑，之後
    於93年、94年均因施用毒品經法院判刑，足見其耽溺於毒品
    甚深，無視於法令存在等一切情狀，酌情分別量處如主文所
    示之刑，並定其應執行之刑，以資懲儆。
三、扣案之注射針筒2 支，為被告所有尚未使用預備供施用第一
    級毒品海洛因所用之物，業經其所自承（見本院卷第39頁背
    面），並有尚未開封使用針筒2 支之照片1 張附卷可證（見
    內警偵字第0970017856號卷第24頁），應依刑法第38條第1
    項第2 款之規定，予以宣告沒收。
據上論斷，應依刑事訴訟法第273 條之1 第1 項、第299 條第1
項前段，毒品危害防制條例第10條第1 項，刑法第11條前段、第
47條第1 項、第51條第5 款、第38條第1 項第2 款，判決如主文
。
本件經檢察官劉昀到庭執行職務。
中    華    民    國    98    年    4     月    15    日
                  刑事第一庭    法  官  羅培毓
以上正本證明與原本無異。
如不服本判決應於收受本判決送達後十日內向本院提出上訴書狀
，其未敘述上訴理由者，並得於提起上訴後十日內向本院補提理
由書狀（均須按他造當事人之人數附繕本）「切勿逕送上級法院
」
中    華    民    國    98    年    4     月    15    日
                               書記官  卓春成
附錄本判決論罪科刑法條：
毒品危害防制條例第10條第1項
施用第一級毒品者，處六月以上五年以下有期徒刑。


司法院資訊處製作；財團法人民間司法改革基金會備份。
